【裁判字號】    95,訴,619
【裁判日期】    950728
【裁判案由】    殺人未遂
【裁判全文】
臺灣高雄地方法院刑事判決               95年度訴字第619號
公  訴  人  臺灣高雄地方法院檢察署檢察官
被      告  丙○○
指定辯護人  本院公設辯護人  黃文德
上列被告因殺人未遂案件，經檢察官提起公訴（95年度偵字第14
72號），本院判決如下：
    主  文
丙○○傷害人之身體，處有期徒刑拾月。
扣案之水果刀壹把，沒收。
    事  實
一、緣丙○○與甲○○係朋友關係。甲○○於民國94年12月31日
    8 時50分許（起訴書誤載為9 時30分許），偕同友人乙○○
    前往丙○○位在高雄市○○區○○路113 巷24號住處，甲○○先向丙○○質問有關手機之事宜，雙方因而發生口角，甲○○遂徒手推丙○○，致丙○○因而倒地，丙○○心有不甘
    ，竟基於傷害之故意，右手拿起放置於桌上其所有之水果刀
    1 把，朝甲○○右腋下刺1 刀，致甲○○因而受有右側胸接
    近腋下處之穿刺傷（長度2 公分、寬度0 點5 公分，深及肺
    臟）、右側氣胸及血胸之傷害。嗣乙○○見狀，即上前抓住
    丙○○右手，並將該把水果刀取下後，攜同甲○○步行前往
    高雄市政府警察局左營分局左營派出所報案處理，甲○○經
    救護車載往醫院急救，另員警則於同日9 時30分許前往案發
    現場逮捕丙○○，並扣得丙○○所有供其犯罪使用之水果刀
    1 把。
二、案經甲○○訴由高雄市政府警察局左營分局報臺灣高雄地方
    法院檢察署檢察官偵查起訴。
    理  由
一、證據能力部分：
  (1)證人即告訴人甲○○於警訊中之陳述及證人乙○○於警訊中
    之陳述，均係被告以外之人於審判外之言詞陳述，屬傳聞證
    據，且上開證人2 人於本院審理中之證述內容與其警訊中之
    陳述亦大致相符，檢察官亦未舉出其他有例外取得證據能力
    之情形，本院認均無證據能力。
  (2)證人甲○○於偵查中之陳述，係在檢察官前所為之陳述，且
    經具結後而為證言，亦無顯有不可信之情形，依刑事訴訟法
    第159 條之1 第2 項規定，本院認有證據能力。
  (3)卷附告訴人之國軍左營醫院診斷證明書1 份、國軍左營總醫
    院95年1 月17日函文（醫和字第0950000132號）暨所附急診
    一般病歷等資料及照片10張等文書證據，均係審判外之傳聞
    證據，惟被告及辯護人於本院審理中均同意作為證據，且本
    院認上開文書，均應無顯有內容不實或其他不可信之情形，
    亦認為適當，依刑事訴訟法第159 條之5 第1 項規定，本院
    認均有證據能力。
二、訊據被告丙○○固不否認其有於上揭時、地，持其所有扣案
    之水果刀1 把刺傷告訴人，致告訴人因而受有上揭傷害之事
    實，惟否認有何上揭傷害犯行，辯稱：當時伊在睡覺，告訴
    人突然衝進來打伊，伊就拿刀要自衛，且有叫告訴人不要過
    來，但告訴人還是衝過來打伊，伊就不小心刺到告訴人等語
    。經查：
  (1)被告確有於上揭時、地，與告訴人因手機之事宜雙方發生口
    角，嗣告訴人推被告1 把，被告因而倒地，被告遂持其所有
    水果刀1 把朝告訴人刺1 刀，致告訴人因而受有上揭傷害，
    嗣乙○○見狀，即上前抓住被告右手而將該把水果刀取下等
    事實，業據證人即告訴人於偵查及本院審理中證稱：伊當時
    和乙○○一起到被告住處找被告，伊進去被告房間後，向被
    告說請他將辦理手機的事要處理好，之後我們為了手機的事
    起爭執，伊有推被告1 下，被告倒地，起來後被告從床邊拿
    1 把水果刀，刺伊右胸1 刀，伊發現流血後就自己走到派出
    所報案，警員再叫救護車將伊送醫等語，核與證人乙○○於
    本院審理中證述：伊當天和告訴人去找被告，伊當時站在被
    告住處門外等告訴人，伊有聽到告訴人與被告在吵架，突然
    告訴人說他被被告殺了1 刀，伊就進去屋內，看到告訴人身
    上流很多血，且被告手上有拿1 把刀，伊就走過去向被告說
    不要再殺他了，伊就把被告手中的刀子拿下，之後伊就拿那
    把刀子和告訴人一起到派出所報案等語大致相符，且被告亦
    自承其確有拿其所有之水果刀刺傷告訴人之舉動，而告訴人
    因而受有上揭傷害，有卷附之國軍左營醫院診斷證明書1份
    、國軍左營總醫院95年1 月17日函文（醫和字第0950000132
    號）暨所附急診一般病歷等資料及照片10張等在卷可憑，復
    有扣案之被告所有供其傷害告訴人使用之水果刀1 把在卷可
    資佐證，是被告確有持水果刀刺傷告訴人，致告訴人受有上
    揭傷害之事實，自堪認定。至於告訴人與證人乙○○就案發
    當時，被告持刀刺向告訴人時，就證人乙○○究係已在屋內
    或仍在屋外此點，告訴人之證述與證人乙○○所證述之情形
    容或有所出入，惟此僅為枝節性之問題，且不論證人乙○○
    係在屋外或屋內，均不影響被告確有持水果刀刺傷告訴人之
    事實認定，一併敘明。
  (2)按殺人未遂或傷害罪之成立，係以行為人主觀上係出於戕害
    他人生命之故意，並著手於殺害行為之實施，而未發生死亡
    之結果，或行為人僅出於傷害之故意為區別，而行為人係出
    於殺人抑或僅傷害之故意，應以被告犯罪之動機、手持之兇
    器種類、下手之身體部位、揮砍次數、所造成傷害、犯罪當
    時情狀等，綜合判斷。檢察官認被告上揭刺傷告訴人之行為
    ，係基於殺人之故意而為，其依據係被告有持刀刺傷告訴人
    之舉動及卷附之國軍左營總醫院95年1 月17日函文，有記載
    告訴人於急診時有生命上之危險等語。本院審酌：本件被
    告與告訴人係相識多年之朋友，雙方並無仇怨等情，業據被
    告供認屬實，檢察官亦未舉出其他證據足以證明被告有殺害
    告訴人之理由或動機，是被告客觀上查無有殺害告訴人之動
    機存在。被告於案發當時係於自宅內，告訴人進入屋內後
    ，雙方因手機事宜發生爭執，告訴人徒手推倒被告後，被告
    再持水果刀朝告訴人胸部行刺，而刺傷告訴人等情，業經告
    訴人證述屬實，且被告亦不否認，是被告係遭告訴人推倒在
    地後，始拿水果刀刺傷告訴人，被告並非一開始即主動持刀
    欲為行刺之動作，且被告持刀時，告訴人係身體正面朝向被
    告，告訴人亦已知悉被告手中有持刀，足見被告並非在告訴
    人主觀上並不知悉持刀時而為行刺之動作，斯時客觀上告訴
    人已可有所防備，被告並未趁告訴人無法防備之際而為行刺
    之行為。從上揭國軍左營總醫院之函文，就告訴人傷勢之
    說明內容可知，被告係刺向告訴人之右胸靠近腋下處，並未
    朝左胸即心臟或頭部等此人身體相當重要且脆弱之部位，作
    為其持刀行刺之對象。被告於刺傷告訴人1 刀後，證人乙○○上前欲取下被告手持水果刀時，被告並未有掙扎之動作
    ，而係任由證人乙○○將刀取下一節，已據證人乙○○於本
    院審理中證述屬實，是被告果真有欲置告訴人於死之故意，
    其應會有再刺向告訴人之動作，且亦不會任由證人乙○○將
    其兇器取下而毫無反抗之舉動。告訴人於本院審理中雖證
    述：被告於刺傷伊時，有說：「我肖想你很久了，要你死」
    （台語發音）等語，惟告訴人於偵查中係證稱：被告刺伊時
    當時有說他很早之前就很想要殺我了等語，是告訴人就此部
    分前後供述不一，已有疑問，而被告於本院審理中已否認有
    為上揭言語，且當時在場之證人乙○○於本院審理中亦證稱
    其並未聽聞被告有說這些話等語，是尚難僅憑告訴人此部分
    有瑕疵之供述，即認被告有為上揭言語。卷附之上揭國軍
    左營總醫院函文內，雖有記載告訴人於94年12月31日急診時
    有生命上危險等語，惟本件告訴人於遭被告刺傷後，其係自
    行徒步約10分鐘至上開派出所向員警報案後，始由救護車載
    往醫院就醫（依上揭函文內所附救護紀錄表之記載，告訴人
    到達醫院之時間為當日9 時13分）等情，業據告訴人於本院
    審理中證述屬實，核與證人乙○○所證述情節相符，是告訴
    人於遭被告刺傷後，並未立即就醫，而係自行徒步離開，告
    訴人嗣後經送至醫院之時間，距離案發當時已有一段時間，
    是否因此時間之經過且告訴人又徒步行走而造成告訴人傷勢
    加劇，容有疑問。況縱認告訴人於就醫時之傷勢已有生命之
    危險，惟依上所述，本件查無被告有足夠之殺人動機，被告
    亦未趁告訴人不備之際為行刺之舉動，且被告行刺部位並非
    頭部或心臟等部位，被告於刺告訴人1 刀後，亦任由證人乙○○將水果刀取下等情狀綜合判斷，應可認被告係出於傷害
    之故意而為，而非出於欲置他人於死之故意。檢察官認被告
    係基於殺人故意而為犯行，尚非可採。
  (3)被告雖另辯稱：告訴人突然衝進來打伊，伊拿刀要自衛等語
    ，似以正當防衛作為辯解，惟查，刑法第23條所規定之正當
    防衛，係指行為人對於現在不法之侵害，而出於防衛自己或
    他人權利之行為而言。本件被告於刺傷告訴人之前，告訴人
    雖確有推倒被告之行為，惟被告嗣後立即起身並手持水果刀
    ，縱認告訴人上開手推被告之行為對其有所侵害，惟告訴人
    嗣後亦未再有推被告之行為或其他舉動，應認此時侵害業已
    過去，告訴人亦無再有其他不法侵害之行為，自難認被告手
    持水果刀行刺告訴人之際，有遭不法之侵害，而可主張正當
    防衛之餘地，被告此部分辯解，不足為採。
  (4)綜上所述，被告應有於上揭時、地持水果刀刺傷告訴人，致
    告訴人受有上揭傷害之事實，應可認定，而被告查無殺人動
    機，且從被告刺傷被告之部位、下手次數、嗣後任由證人乙○○將刀取下等情狀綜合判斷，被告應係基於傷害之故意，
    而有為傷害之犯行，應可認定。檢察官認被告係基於殺人故
    意而為，及被告所為上揭辯解，均不足為採。
三、查被告行為後，如附表所示之相關法律均業經變更，並均於
    95年7 月1 日生效施行，玆經整體比較結果，裁判時法並未
    較為有利，從而依刑法第2 條第1 項前段規定，自應適用各
    該行為時法，亦即修正前刑法規定至明。核被告所為，係犯
    刑法第277 條第1 項之傷害罪。檢察官認被告所犯係刑法第
    271 條第1 項、第2 項之殺人未遂罪嫌，容有未洽，已如上
    述，惟被告所犯基本犯罪事實尚屬同一，本院自應一併予以
    審理，並依法變更起訴法條。爰審酌被告僅因細故，任意持
    刀傷害告訴人，致告訴人因而受有上揭不輕之傷害及精神上
    之痛苦，惟念及被告犯後坦認相關犯罪經過，且被告已將其
    工作薪資約新臺幣9,000 元交予告訴人，以支付告訴人醫藥
    費等情，業據被告及告訴人均陳述屬實，可認被告已試圖賠
    償告訴人，犯後尚有悔意，及其犯罪手段、告訴人所受傷勢
    與其他一切情狀，量處如主文所示之刑，以資懲儆。扣案之
    水果刀1 把，為被告所有，業據被告供認屬實，且係供其傷
    害告訴人所用之物，應依刑法第38條第1 項第2 款規定，宣
    告沒收。
據上論斷，應依刑事訴訟法第299 條第1 項前段、第300 條，刑
法第2 條第1 項前段、第277 條第1 項、第38條第1 項第2 款，
罰金罰鍰提高標準條例第1條前段，判決如主文。
本案經檢察官劉文婷到庭執行職務。
中    華    民    國    95    年    7     月    28    日
                  刑事第十五庭  審判長法  官  唐照明
                                      法  官  盧怡秀
                                      法  官  呂憲雄
以上正本證明與原本無異。
如不服本判決，應於收受送達後10日內向本院提出上訴書狀。
中    華    民    國    95    年    8     月    1     日
                                      書記官  吳良美
附錄本判決論罪科刑法條
中華民國刑法第277條
（普通傷害罪）
傷害人之身體或健康者，處 3 年以下有期徒刑、拘役或 1 千元
以下罰金。
犯前項之罪因而致人於死者，處無期徒刑或7 年以上有期徒刑；
致重傷者，處3 年以上10年以下有期徒刑。
附表：
┌──────┬─────────────┬─────────────┬───────┬────┐
│相關變更條文│行為時法（下稱舊法）之內容│裁判時法（下稱新法）之內容│比  較  理  由│備    註│
├──────┼─────────────┼─────────────┼───────┼────┤
│【罰金刑貨幣│依法律應處罰金、罰鍰者，就│中華民國94年1 月7 日刑法修│刑法之貨幣單位│經按現行│
│單位之變更】│其原定數額得提高為2 倍至10│正施行後，刑法分則編所定罰│由「元（指銀元│法規所定│
│罰金罰鍰提高│倍（刑法乃係定明10倍）。第│金之貨幣單位為新臺幣。94年│）」變更為「新│貨幣單位│
│標準條例第1 │1 條所定得提高倍數之規定，│1月7日刑法修正時，刑法分則│臺幣」，且刑法│折算新臺│
│條前段、第5 │於本條例修正後制定之法律，│編未修正之條文定有罰金者，│分則之罰金數額│幣條例第│
│條→刑法施行│不適用之；本條例修正前公布│自94年1 月7 日刑法修正施行│，亦視該分則先│2 條之規│
│法第1 之1 條│之法律，於本條例修正後修正│後，就其所定數額提高為30倍│前曾修正與否，│定折算後│
│第1 項、第2 │其罰金罰鍰數額或法律經全部│。但72年6 月26日至94年1 月│而分別提高3 或│等值，是│
│項          │修正而其罰金罰鍰數額未予變│7 日新增或修正之條文，就其│30倍。        │以新法並│
│            │更者，亦同。              │所定數額提高為3 倍。      │              │未較有利│
├──────┼─────────────┼─────────────┼───────┼────┤
│【罰金刑下限│罰金：（銀元）1 元以上。  │罰金：新臺幣1000元以上，以│罰金刑之下限，│舊法有利│
│之變更】    │                          │百元計算。                │由銀元10元（亦│        │
│刑法第33條第│                          │                          │經提高）即新臺│        │
│5 款        │                          │                          │幣30元，提高為│        │
│            │                          │                          │新臺幣1000元。│        │
├───┬──┼─────────────┼─────────────┼───────┼────┤
│整體比│舊法│刑度：3 年以下有期徒刑、拘役或銀元1,000 元即新臺幣3,000 元以下、銀元10│舊法最低│
│      │    │元即新臺幣30元以上罰金。                                              │度刑較低│
│      │    │                                                                      │，較為有│
│      ├──┼───────────────────────────────────┤利      │
│較結果│新法│刑度：5 年以下有期徒刑、拘役或新臺幣90,000元以下、新臺幣1,000 元以上罰│        │
│      │    │金。                                                                  │        │
│      │    │                                                                      │        │
└───┴──┴───────────────────────────────────┴────┘


司法院資訊處製作；財團法人民間司法改革基金會備份。
